【裁判字號】    98,判,843
【裁判日期】    980730
【裁判案由】    所得稅法
【裁判全文】
最  高  行  政  法  院  判  決
                                       98年度判字第843號
上  訴  人  甲○○
訴訟代理人  葉繼升  律師
被 上訴 人  財政部臺北市國稅局
代  表  人  乙○○
上列當事人間因所得稅法事件，上訴人對於中華民國96年7月26
日臺北高等行政法院95年度訴字第2464號判決，提起上訴，本院
判決如下：
    主  文
上訴駁回。
上訴審訴訟費用由上訴人負擔。
    理  由
一、上訴人為翠德實業股份有限公司（下稱翠德公司）負責人，
    係所得稅法第89條之扣繳義務人。翠德公司於民國91年間給
    付國外加拿大INFINITION公司之系統整合及技術指導費新臺
    幣（下同）1,833,892元，應扣繳稅款366,778元，未依所得
    稅法第88條及第92條規定辦理扣繳，案經被上訴人查獲，乃
    依所得稅法第114條第1款前段規定，責令上訴人限期補繳應
    扣未扣之稅款366,778元，並補申報扣繳憑單。復以上訴人
    未依限補繳及補報，依所得稅法第114條第1款後段規定，按
    應扣未扣稅額處以3倍之罰鍰計1,100,334元。上訴人對於補
    繳稅款及罰鍰均不服，申請復查，經被上訴人以95年2月23
    日財北國稅法字第0950203838號復查決定書（下稱原處分）
    駁回。上訴人仍不服，提起訴願遭決定駁回後，遂提起本件
    行政訴訟。
二、上訴人於原審起訴意旨略謂：上訴人及翠德公司從未主張給
    付予加拿大INFINITION公司之款項中包括「系統整合、技術
    指導費用」，加拿大INFINITION公司於西元2004年10月27日
    曾出具函文，表明翠德公司支付系爭設備價款之際，該公司
    曾開立編號100206、100210、100215等3紙發票作為付款憑
    證；而編號100210C之發票則「不應用於證明翠德公司針對
    本案訂單支付予加拿大INFINITION公司之費用」等語，且該
    發票記載之系爭設備總價除與訂單之記載不符外，亦與翠德
    公司實際支付加拿大INFINITION公司之金額不符。上訴人支
    付加拿大INFINITION公司之款項，並未區分「軟硬體設備貨
    款」及「系統整合及技術指導款項」。系爭金額1,833,892
    元（美金52,781元）全部應屬加拿大INFINITION公司銷售設
    備之價款，應為營業稅或關稅之課徵對象，而與所得稅法第
    8條第3款及同條第11款無關。為此請判決將原處分及訴願決
    定均撤銷等語。
三、被上訴人則以：本件依加拿大INFINITION公司之規劃，於採
    用新型之都卜勒彈道分析儀設備取代原有舊型設備前，既須
    就現有系統進行分析，並就舊有系統與新型設備之功能整合
    進行規劃和設計，始能供我國國防部使用，並參國防部聯合
    後勤司令部採購室訂購軍品合約中之清單備註內容「四、系
    統整合：(一)須將舊有部分拆除，將新購部分安裝於原位置，
    並將各控制線及訊號線安裝完成，並可與其他裝置並聯使用
    ，功能須符合原系統…十一、教育訓練」益明，系爭系統整
    合及技術指導費核屬所得稅法第8條第11款之其他收益，為
    中華民國來源所得，並不因翠德公司將上開款項列報於進貨
    成本而改變其所得性質，自應就其由中華民國所取得之收益
    課稅等語，資為抗辯。
四、原審斟酌全辯論意旨及調查證據結果，略以：依據翠德公司
    委任簽證會計師廖惠貞編製之「營利事業可扣抵稅額與帳列
    項目之分析表」，查知該分析表記載：「本期進貨金額」加
    「營業費用可扣抵進項金額」減「營業稅申報書扣抵進項稅
    額之進貨及費用金額」後，有差異數1,833,219元（美金52,
    781元）。再查對翠德公司提供其與加拿大INFINITION公司
    間91年5月14日傳真訂單，記載翠德公司向加拿大INFINITI
    ON公司購買之品名，為：A.測試台，B.控制台與介面，C.系
    統整合，D.技術與指導手冊，E.系統檢查及訓練，總價3,37
    1,794元（美金97,500元），交貨地點為翠德公司，最終使
    用者為聯勤兵器試驗場；惟上訴人91年8月19日進口報單之
    報價為1,537,902元（美金44,719元），所附加拿大INFINIT
    ION公司91年8月14日出具發票，金額為加幣71,068元（＝美
    金44,719元＝新臺幣1,537,902元）。發現訂單價格與進口
    報價二者之差額為1,833,892元（美金52,781元）【3,371,7
    94元（美金97,500元）－1,537,902元（美金44,719元）＝1
    ,833,892元（美金52,781元）】，即等於上開「營利事業可
    扣抵稅額與帳列項目之分析表」所載之差異數。復核對翠德
    公司提示其匯款至加拿大INFINITION公司之水單2紙，91年8
    月26日為1,333,800元，91年10月14日為1,029,132元，共計
    為1,833,892元，等於上開差異數之金額，亦即訂單價格與
    進口報價之差額。可見訂單中之貨物價1,537,902元（美金
    44,719元）經過報關程序進口後，上訴人另須支付訂單中其
    餘品名之系爭金額1,833,892元。參以財政部58年11月15日
    台財稅發第13470號令，如係貨物進口前所含之專利費及設
    計費，應併入貨物價內課徵關稅，如係貨物進口後製造成品
    之技術專利費及工程設計費，不予課徵關稅，而應依所得稅
    法規定，課徵所得稅。依翠德公司與加拿大INFINITION公司
    間契約即上開傳真訂單內容，購買品名除軟硬體設備（A.B.
    D.）外，尚有系統整合、系統檢查及訓練（C.E.）。依國防
    部聯合後勤司令部採購室招標單暨訂購軍品合約中之清單，
    可知購買品名，除軟硬體設備外，尚有系統整合及人員教育
    訓練，即上開「彈道精密追蹤雷達附屬之外彈道量測中心控
    制處理器更新」儀器設備在進口後須有系統整合及專業之技
    術指導，而上開備註內容4及11，屬在中華民國境內提供系
    統整合及技術指導，其費用係貨物進口後完成成品之技術專
    利費及工程設計費性質，並非含在進口報關之貨物價內。上
    開訂單及招標合約相互對照以觀，系爭金額1,833,892元，
    顯係貨物進口後完成成品之技術專利費及工程設計費，是上
    訴人主張：此為系爭儀器設備在進口前所含之專利費及設計
    費之性質云云，要非可採。揆諸前揭規定，系爭金額即系統
    整合及技術指導費核屬所得稅法第8條第11款其他收益，為
    中華民國來源所得等由，乃駁回上訴人在第一審之訴。
五、本院經核原判決駁回上訴人之訴，並無違誤，再論斷如下：
    （一）按「營利事業之總機構在中華民國境外，而有中華民
    國來源所得者，應就其中華民國境內之營利事業所得，依本
    法規定課徵營利事業所得稅。」、「本法稱中華民國來源所
    得，係指左列各項所得：…三、在中華民國境內提供勞務之
    報酬。…五、在中華民國境內之財產因租賃而取得之租金。
    …十一、在中華民國境內取得之其他收益。」、「納稅義務
    人有左列各類所得者，應由扣繳義務人於給付時，依規定之
    扣繳率或扣繳辦法，扣取稅款，並依第92條規定繳納之：…
    二、機關、團體、事業或執行業務者…給付在中華民國境內
    無固定營業場所或營業代理人之國外營利事業之所得。」「
    前條各類所得稅款，其扣繳義務人及納稅義務人如左：…二
    …給付在中華民國境內無固定營業場所或營業代理人之國外
    營利事業之所得，其扣繳義務人為機關、團體之主辦會計人
    員、事業負責人及執行業務者；納稅義務人為取得所得者。
    …」「第88條各類所得稅款之扣繳義務人，應於每月10日前
    將上一月內所扣稅款向國庫繳清，並於每年1月底前將上一
    年內扣繳各納稅義務人之稅款數額，開具扣繳憑單，彙報該
    管稽徵機關查核；並應於2月10日前將扣繳憑單填發納稅義
    務人。…」及「扣繳義務人如有左列情事之一者，分別依各
    該款規定處罰：一、扣繳義務人未依第88條規定扣繳稅款者
    ，除限期責令補繳應扣未扣或短扣之稅款及補報扣繳憑單外
    ，並按應扣未扣或短扣之稅額處1倍之罰鍰；其未於限期內
    補繳應扣未扣或短扣之稅款，或不按實補報扣繳憑單者，應
    按應扣未扣或短扣之稅額處3倍之罰鍰。」行為時所得稅法
    （下稱所得稅法）第3條第3項、第8條第3款前段、第5款、
    第11款、第88條第1項第2款、第89條第1項第2款、第92條前
    段及第114條第1款分別定有明文。（二）次按所得稅法第8
    條規定：「本法所稱中華民國來源所得者，係指左列各項所
    得：…十一、在中華民國境內取得之其他收益。」，所指「
    其他收益」，係指所得稅法第8條第1款至第10款所定公司分
    配之股利、盈餘、勞務報酬、利息、租金、權利金、財產交
    易之增益、工商等業之盈餘、競技及機會中獎之獎金等以外
    之所得類型而言。易言之，非屬所得稅法第8條第1款至第10
    款之所得類型，始得歸類為第11款之「其他收益」。查系爭
    款項1,833,219元（美金52,781元）係被上訴人依據翠德公
    司委任簽證會計師廖惠貞編製之「營利事業可扣抵稅額與帳
    列項目之分析表」，查知該分析表記載：「本期進貨金額」
    加「營業費用可扣抵進項金額」減「營業稅申報書扣抵進項
    稅額之進貨及費用金額」後，有差異數1,833,219元；且依
    翠德公司與加拿大INFINITION公司間契約內容，購買品名除
    軟硬體設備外，尚有系統整合、系統檢查及訓練等情，為原
    審依法所認定之事實；參以國防部聯合後勤司令部採購室招
    標單暨訂購軍品合約中之清單內容「四、系統整合：(一)須將
    舊有部分拆除，將新購部分安裝於原位置，並將各控制線及
    訊號線安裝完成，並可與其他裝置並聯使用，功能須符合原
    系統‧‧十一、教育訓練。」，足認購買品名，除軟硬體設
    備外，尚有系統整合及人員教育訓練，而上開備註內容4及
    11，屬在中華民國境內提供系統整合及技術指導，其費用係
    屬貨物進口後完成成品之技術專利費及工程設計費性質，並
    非含在進口報關之貨物價內，是原審認系爭金額1,833,892
    元，係貨物進口後完成成品之技術專利費及工程設計費，且
    屬所得稅法第8條第11款所謂在中華民國境內取得之其他收
    益，自屬有據。是上訴人主張翠德公司實際支付INFINITION
    公司之價款為美金97,500元，與系爭貨物進口時申報之完稅
    價格加幣71,068元間既存有差異，依上開規定應就其差異，
    對翠德公司補徵稅捐或罰鍰，詎原審法院未斟酌該款項係屬
    自國外進口貨物之價款，依法應課徵營業稅，顯有判決不備
    理由及理由矛盾之違法云云，殊無足採。次查本件系爭款項
    皆係翠德公司於我國銀行給付，既為原審依法所認定之事實
    ，則對取得該款項之加拿大INFINITION公司而言，其係取得
    中華民國來源之所得，尚不因翠德公司將該款項列報於進貨
    成本而改變其所得性質。從而，被上訴人依所得稅法第114
    條第1款前段規定，命上訴人限期補繳應扣未扣之稅款366,7
    78元，復以上訴人未依限補繳及補報，依所得稅法第114條
    第1款後段規定，按應扣未扣稅額處以3倍之罰鍰計1,100,33
    4元，揆諸首揭法條規定，並無不合，原審予以維持亦無違
    誤。上訴人復主張原審不採認上訴人有關INFINITION公司進
    口本案貨物時所附發票與交易實情不符等有利事證，卻遽行
    採取被上訴人之主張，而為不利上訴人之論斷云云，僅係重
    述其在原審業經主張而為原判決摒棄不採之陳詞，或係就原
    審所為論斷或駁斥其主張之理由，泛言原判決適用法令不當
    、不備理由及理由矛盾之情事，均非合法之上訴理由，洵無
    足採。（三）綜上所述，原審斟酌全辯論意旨及調查證據之
    結果，以原處分及訴願決定均無違誤，因將其均予維持，駁
    回上訴人之訴，核無違誤。上訴論旨，仍執前詞，指摘原判
    決違誤，求予廢棄，難認有理由，應予駁回。
六、據上論結，本件上訴為無理由，爰依行政訴訟法第255條第1
    項、第98條第1項前段，判決如主文。
中    華    民    國    98    年    7     月    30    日
                    最高行政法院第六庭
                        審判長法官  吳  明  鴻
                              法官  黃  本  仁
                              法官  林  茂  權
                              法官  侯  東  昇
                              法官  黃  秋  鴻
以  上  正  本  證  明  與  原  本  無  異
中    華    民    國    98    年    7     月    30    日
                              書記官  吳  玫  瑩


司法院資訊處製作；財團法人民間司法改革基金會備份。
